臺灣高等法院刑事判決
110年度上訴字第471號
上  訴  人  臺灣臺北地方檢察署檢察官
被      告  周金生



選任辯護人  張志偉律師                                 
上列上訴人因被告傷害案件，不服臺灣臺北地方法院109年度訴
字第893號，中華民國109年12月25日第一審判決（起訴案號：臺
灣臺北地方檢察署109年度偵字第16611號），提起上訴，本院判
決如下：
    主  文
上訴駁回。
    理  由
一、公訴意旨略以：被告周金生與許○○分別住在新北市○○區○○路
    00巷0號3樓、2樓，為上下樓層之鄰居，許○○於民國109年4
    月6日0時30分許，因認聲響係自被告住處傳來，遂上樓至被
    告住所門口按門鈴，迨被告之妻周林○○、被告前來應門，許
    ○○出言質問「你們怎麼那麼吵」等語，被告心生不滿，基於
    傷害他人身體之犯意，出拳毆打許○○之臉部、左手臂，且以
    腳踹踢許○○之左側膝蓋、腹部，並出拳毆打許○○之胸部，使
    許○○跌坐在樓梯，受有左臉、左上臂、左膝、右胸（起訴書
    誤繕為左胸）、右側腹部、右臀部挫傷等傷害，因認被告涉
    犯刑法第277條第1項之傷害罪嫌。
二、按犯罪事實應依證據認定之，無證據不得認定犯罪事實；又
    不能證明被告犯罪者，即應諭知無罪之判決，刑事訴訟法第
    154條第2項、第301條第1項分別定有明文。刑事訴訟上證明
    之資料，無論其為直接或間接證據，均須達於通常一般之人
    均不致有所懷疑，而得確信其為真實之程度，始得據為有罪
    之認定，若其關於被告是否犯罪之證明未能達此程度，而有
    合理懷疑之存在，致使無從形成有罪之確信，根據「罪證有
    疑，利於被告」之證據法則，即不得遽為不利被告之認定；
    其以情況證據（即間接證據）斷罪時，尤須基於該證據在直
    接關係上所可證明之他項情況事實，本乎推理作用足以確證
    被告有罪，方為合法，不得徒憑主觀上之推想，將一般經驗
    上有利被告之其他合理情況逕予排除（最高法院76年台上字
    第4986號、32年上字第67號判例意旨參照）。且刑事訴訟法
    上所謂認定被告犯罪事實之證據，係指足以認定被告確有犯
    罪行為之積極證據而言，苟積極證據不足為不利於被告事實
    之認定時，即應為有利於被告之認定，更不必有何有利之證
    據（最高法院29年上字第3105號及30年上字第816號判例意
    旨參照）。
三、公訴意旨認被告涉有傷害犯行，係以證人即告訴人許○○、證
    人即被告之妻周林○○之證述、被告之供述、佛教慈濟醫療財
    團法人臺北慈濟醫院（下稱慈濟醫院）診斷證明書、告訴人
    之傷勢照片等為主要之論據。訊據被告堅詞否認有何傷害犯
    行，辯稱：案發時是告訴人來伊家按門鈴，伊太太抱著孫女
    去開門，告訴人即罵「混蛋」且情緒失控，伊怕告訴人攻擊
    孫女，就站到伊太太前面，告訴人用腳踢伊右膝2下後，自
    己重心不穩跌在階梯上，伊全程都沒有對她動手等語。經查
    ：　
  ㈠被告與告訴人為同棟公寓之上下樓層鄰居，告訴人於案發時
    因噪音問題至被告住處按門鈴，雙方發生爭執後，告訴人即
    於同日0時37分撥打110報案，由員警李○○到場處理，嗣告訴
    人在同日10時29分前往慈濟醫院急診，經診斷受有左臉、左
    手上臂、左膝及右胸挫傷等節，業經告訴人指證明確，核與
    證人周林○○、李○○所證相符（見偵查卷第12頁、第16頁、原
    審卷第67至68頁、第74頁、第81頁），復有慈濟醫院診斷證
    明書、新北市政府警察局勤務指揮中心受理各類案件紀錄單
    在卷可憑（見偵查卷第21頁、原審卷第41頁），此部分事實
    ，固堪認定。
  ㈡告訴人固於警詢、偵查及原審審理中證稱：案發前伊已多次
    提醒樓上住戶不要發出噪音，案發當日0時左右伊又聽到噪
    音，便上樓按電鈴，周林○○抱著孫女來開門，伊說「怎麼那
    麼吵」，這時站在周林○○身後的被告就1拳打過來，打到伊
    左顴骨接近眼睛的地方，另外也打伊左手臂，伊說「你怎麼
    打人」，被告就走出來用腳踢伊左膝蓋、右側腹部，朝伊胸
    部打1拳，伊就重摔跌坐在上4樓的階梯上，右臀部撞到階梯
    銅條，過程中被告都沒有講話，後來伊就打電話報警云云（
    見偵查卷第11至13頁、原審卷第67至69頁）。然查：
  ⑴告訴人在案發當日0時37分打電話報警時，僅向警方表明發生
    爭吵糾紛，未提及遭被告拳打腳踢之傷害經過，此業經證人
    即告訴人證稱：伊當時說他們在吵，警察說會過來看，伊好
    像沒有講到被打的事等語（見原審卷第70頁）；證人即員警
    李○○證述：當天接獲爭吵糾紛妨害安寧的報案資料，案由是
    糾紛不是傷害等語明確（見原審卷第74頁、第76頁），核與
    新北市政府警察局勤務指揮中心受理各類案件紀錄單（下稱
    警察局勤務中心紀錄單）之「案情紀錄（市警局）」欄記載
    「據報發生爭吵、糾紛情事，請派員處理回報」相符（見原
    審卷第41頁），可見告訴人於報案時，隻字未提有遭被告毆
    打甚或其因此受傷之事；而據告訴人所述，其在上樓理論噪
    音問題時，陡然遭被告攻擊臉部、胸部、腹部等身體重要部
    位並摔倒在地，當於打電話報案時，直接告知警方遭到被告
    毆打一節，然其僅向警方表示「發生爭吵糾紛」，顯與常理
    不合，所指遭被告傷害之經過，即非無疑。
  ⑵次查，員警李○○獲報趕往現場後，發現為妨害安寧糾紛，並
    告知被告、告訴人之權益而勸導改善等經過，已於警察局勤
    務中心紀錄單之「回報處理（分局）」欄記載明確（見原審
    卷第41頁）；又告訴人係向到場員警李○○指稱「樓上經常發
    出聲響致報案人不堪其擾」，經員警上樓查看未發現有吵雜
    聲，即抄錄當事人之資料後離去，未發現任何異狀乙節，有
    員警李○○製作之職務報告書可憑（見原審卷第42頁）；而證
    人李○○於原審審理中證稱：到場後告訴人說3樓有噪音，又
    說她手有受傷，伊看手沒有明顯傷痕，就跟同事一起上3樓
    了解狀況，經屋主同意查看屋內房間，沒有發現任何噪音，
    所以就下樓跟告訴人說；告訴人有說她被打，但沒說被誰打
    ，看不出來告訴人有明顯傷勢，如果有伊會對她宣讀提出告
    訴的權利，因當下沒有明顯傷勢，所以伊沒記在職務報告上
    ，告訴人當時主要是講噪音問題，伊等到場時她都在說噪音
    ，陳述內容以噪音居多，沒有著重在傷勢，所以才上樓看噪
    音，她主要訴求是噪音，伊認為當下應該處理噪音問題，她
    沒有反應身上任何部位因為被打感到疼痛等語（見原審卷第
    74至78頁）。是告訴人既指訴因噪音問題與被告發生爭執，
    復無端遭被告拳打腳踢成傷，更撥打電話報警，足見告訴人
    認當時情況（遭毆打施暴）甚為緊急嚴重，故有請警方介入
    處理之必要，然告訴人於員警到場後，竟一再強調相對輕微
    之「噪音問題」，省略或簡化自己遭被告毆打身體多處之嚴
    重情節，其所為顯與常理不符，且與其指證遭被告毆傷身體
    多處之詞有違。
　⑶告訴人固指訴：被告先1拳打伊左顴骨接近眼睛的地方，另外
    也打伊左手臂，再用腳踢伊左膝蓋、右側腹部，朝伊胸部打
    1拳云云，然其於偵查中則稱：被告出拳出腳很快，伊看不
    清楚被告到底是如何打伊云云（見偵查卷第56頁反面），前
    後所述已有齟齬；另告訴人指稱其遭被告以拳腳攻擊「左顴
    骨接近眼睛處」、「左手臂」、「左膝蓋」、「右側腹部」
    、「胸部」，並因此重摔跌坐在樓梯階上，撞到「右臀部」
    云云，然員警李○○於案發日0時37分到場處理時，告訴人僅
    表示「手」跟「臉」被打，業經該員警證述明確（見原審卷
    第77至78頁），顯與其前開指述未合；況告訴人於案發當日
    上午就醫時，經診斷僅受有「左臉」、「左上臂」「左膝」
    、「右胸」挫傷，未見有何「右側腹部」或「右臀部」之傷
    勢，有慈濟醫院診斷證書及急診病歷可參（見偵查卷第21頁
    、原審卷第33頁），惟其在案發後4日至派出所提出告訴時
    ，卻另外指出「右腹」、「右臀」瘀青傷勢供警方拍照採證
    （見偵查卷第12頁、第14頁、第25頁、第27頁、第28頁）；
    且觀警方於案發後4日所拍攝之告訴人傷勢照片，其左臉部
    僅輕微發紅，胸、腹、膝、臀部則均有瘀青狀況（見偵查卷
    第23至28頁），然人體臉部之皮下脂肪遠較胸、腹部為少，
    若告訴人果遭被告出拳毆打，臉部瘀青應最為嚴重，卻未見
    任何紅腫、瘀青情形，是告訴人該等傷勢是否為被告造成，
    實有合理懷疑存在。
　⑷告訴人係於案發後4日之109年4月10日9時32分，檢具醫院診
    斷書，至派出所報案並提出傷害告訴，有新北市政府警察局
    新店分局江陵派出所受理各類案件紀錄表可憑（見偵查卷第
    14頁、第29頁）。關於延滯4日始赴警局提告之原因，告訴
    人於原審審理中固證稱：伊以為打電話報警當天就有紀錄，
    所以沒有馬上去，伊想多休息，伊全身痛、手臂腫，4天後
    傷勢看起來很嚴重，所以伊想去問處理情形云云（見原審卷
    第70頁、第73頁），亦稱「因為不想姑息，所以去驗傷」、
    「沒理由被打，覺得不該容忍」、「被吵這麼久已經10幾年
    ，反應後被打這麼慘，有公道嗎」、「半夜不知道怎麼辦」
    （見原審卷第71頁、第73頁、第87頁）云云。然告訴人於案
    發當日上午即至醫院驗傷，可見其確有留下紀錄而為嗣後提
    告預作準備，何況告訴人一再強調因被告家中經常深夜製造
    噪音，使其不勝其擾，顯亟欲使被告因公權力之介入而知所
    警惕及收斂，其既在案發當日報警及驗傷，自當儘速向警方
    提出告訴，俾使公權力介入懲治被告，告訴人捨此不為，延
    宕數日後始提出告訴，亦與於常理及告訴人亟欲公權力介入
    以制止被告惡行之意圖，均有不合。
　⑸綜上所述，告訴人之指證有前開不一致及與常情事理相違之
    處，實難遽為不利於被告之認定。
  ㈢證人即被告之妻周林○○於警詢、偵查及原審審理中迭證稱：
    案發時伊抱著7個月大的孫女開門，告訴人氣得發抖並罵「
    混蛋，三更半夜還在吵」，接著被告走到伊身後，他看到告
    訴人很激動，擔心告訴人會傷害伊，就往前站想要保護伊跟
    孫女，告訴人以為被告要對她怎樣，所以用腳踢被告2次，
    再因重心不穩往後跌倒在樓梯上，被告都沒有對她動手等語
    （見偵查卷第16頁、第55頁、原審卷第79至80頁），經核與
    被告所辯：是告訴人用腳踢伊右膝2下後，自己重心不穩跌
    倒在階梯上，伊沒有對她動手等節相符；且證人周林○○當時
    懷抱未滿周歲之嬰兒，實難想像被告有猛然自證人後方以拳
    打腳踢之方式連續攻擊告訴人之可能，足見被告辯詞較符常
    情而為可採。
  ㈣至卷附告訴人之驗傷診斷證書、急診病歷資料及傷勢照片，
    至多僅足以證明告訴人受傷之事實，難以證明該等傷勢係被
    告所為，亦無從補強告訴人上述已有瑕疵之指證。檢察官提
    出之證據方法，既不足以證明被告對告訴人有傷害行為，自
    應為其有利之認定，而為被告無罪判決之諭知。
四、原審經審理結果，認無積極證據證明被告有公訴人所指傷害
    之犯行，而為被告無罪之諭知，尚無不合。檢察官上訴意旨
    以：告訴人係生平首次遭他人毆打，因此飽受驚嚇，不確知
    有多少傷，兼之告訴人頭很痛、很累、時值深夜又站不住，
    因此只得讓警察離去；惟員警李○○已於原審中證稱：到場後
    告訴人有說她被打，但沒說被誰打，看不出來有明顯傷勢等
    語，是告訴人所述屬實，告訴人如有誣陷被告之意，理應於
    案發時即堅持提告，然告訴人卻未以此主張，足見告訴人係
    遭毆打陷於驚嚇而不知如何反應，與其智識及年紀等客觀狀
    況相符，原審此部分事實認定容有誤會；警方到場時告訴人
    雖未指明遭何人傷害，但告訴人與被告係上下鄰居，其所指
    毆打之人當然係指樓上住戶，且被告及其妻亦稱告訴人確有
    跌倒，告訴人所述亦無不實；再以告訴人相較於被告之年紀
    及體型，若非遭挑釁或攻擊，又如何能攻擊周妻背後的被告
    ，此與常情不符，原審判決容有誤會；另告訴人乃遵從醫囑
    觀察72小時後，於第4天因瘀青嚴重，乃到派出所確認報案
    内容，與常情相符，並無不實，原審判決遽為被告無罪之諭
    知，容有違誤等語。惟查：告訴人指證遭被告毆打而受有前
    開傷勢之證述，有前開不一致及與常情事理相違之處，且除
    告訴人已有瑕疵之指述外，並無其他積極證據證明被告確有
    傷害之犯行，原審業已詳予論述認定之理由，而為無罪諭知
    ，尚無違背經驗法則及論理法則，認事、用法均無違誤之處
    ；檢察官執上開理由提起上訴，無非係對原審判決已說明事
    項及屬原審採證認事職權之適法行使，持憑己見而為不同之
    評價，重為爭執，然所舉證據仍不足以證明被告犯傷害罪，
    尚難說服本院推翻原判決，另為不利於被告之認定，其上訴
    無理由，應予駁回。
據上論斷，應依刑事訴訟法第368條，判決如主文。
本案經檢察官詹騏瑋提起公訴，檢察官黃和村到庭執行職務。
中　　華　　民　　國　　110 　年　　 4　　月　　 20 　日
              　  刑事第九庭    審判長法　官　潘翠雪
　　　　　　　　　　　　　　　    　　法　官  俞秀美
　　　　　　　　　　　　　　　　    　法　官  陳俞婷
以上正本證明與原本無異。
檢察官如不服本判決，應於收受送達後20日內向本院提出上訴書
狀，惟須受刑事妥速審判法第9條限制。其未敘述上訴之理由者
，並得於提起上訴後20日內向本院補提理由書(均須按他造當事
人之人數附繕本)「切勿逕送上級法院」。
刑事妥速審判法第9條：
除前條情形外，第二審法院維持第一審所為無罪判決，提起上訴
之理由，以下列事項為限：
一、判決所適用之法令牴觸憲法。
二、判決違背司法院解釋。
三、判決違背判例。
刑事訴訟法第 377 條至第 379 條、第 393 條第 1 款之規定，
於前項案件之審理，不適用之。
                                      書記官  李文傑
中　　華　　民　　國　　110 　年　　4 　　月　　21　　日